臺灣臺北地方法院刑事判決　　　　　　　　　　　　　九十三年度訴字第八六一號
　　公　訴　人　臺灣臺北地方法院檢察署檢察官
　　被　　　告　甲○○
右列被告因違反藥事法案件，經檢察官聲請以簡易判決處刑（九十二年度偵字第一九
一五五號），本院改依通常訴訟程序審理，判決如左：
    主  文
甲○○共同明知為禁藥，意圖販賣而陳列，處有期徒刑伍月，如易科罰金，以參佰元
折算壹日。扣案之三體牛鞭勃動力膠囊壹盒（內有拾伍小瓶）均沒收。
    事  實
一、甲○○明知由大陸地區安徽三體醫藥保健品公司所製造之「三體牛鞭勃動力膠囊
    」，其中含有「Ｓｉｌｄｅｎａｆｉｌ」之西藥成分，依據藥事法第二十二條第
    二款之規定，苟未經主管機關核准擅自輸入即屬禁藥，禁止意圖販賣而陳列，竟
    於民國九十二年一月二日，因不詳姓名年籍之成年女子委託其代為銷售上開藥品
    ，而與其基於共同意圖販賣而陳列禁藥之犯意聯絡，在臺北市○○區○○街二四
    七號前，在其所擺設之攤位上，以每小瓶新台幣一百五十元之價格陳列販售，嗣
    為警於同年一月八日下午六時許，在上址當場查獲，並扣得三體牛鞭勃動力膠囊
    一盒（內含十五小瓶）。
二、案經臺北市政府刑事警察局報請臺灣臺北地方法院檢察署檢察官偵查起訴。
    理  由
一、訊據被告甲○○固不否認其有意圖販賣而陳列「三體牛鞭勃動力膠囊」之事實，
    惟矢口否認有何右揭犯行，辯稱：伊不知道這是禁藥不可以販賣，拿來寄賣的人
    說這些是健康食品，伊以為那是食品可以賣云云（參見本院準備程序筆錄第二頁
    及審判筆錄第五頁），惟查：
  (一)被告所陳列之「三體牛鞭勃動力膠囊」，經行政院衛生署藥物食品檢驗局檢驗結
    果，確實檢出「Ｓｉｌｄｅｎａｆｉｌ」之西藥成分，此有該局九十二年二月十
    日藥檢參字第九二九二０一六一八號檢驗成績書一份在卷可憑（參見偵卷第八頁
    ），且有扣案之「三體牛鞭勃動力膠囊」一盒（內含十五小瓶）可資佐證，是本
    件「三體牛鞭勃動力膠囊」係屬藥品乙節，應無疑義；再參諸上開膠囊之外包裝
    盒上均無本國之主管機關核准字號，顯見上開藥品係屬未經核准擅自輸入之禁藥
    ，亦堪認定。
  (二)被告雖否認其知悉上開藥品係屬禁藥云云，然其既於本院審理中自承其為國民學
    校畢業，識字等語（參見審判筆錄第六頁），衡情以其智識程度，對於扣案被告
    持有之廣告宣傳單上所明確記載：「三體牛鞭勃動力是以優質黃牛鞭為主要原料
    ，配以鹿茸、人蔘等名貴中藥材，依據傳統中醫學原理應用現代醫藥科學技術和
    生產工藝，精心提取製作專利產品，並獲得國際醫藥檢測權威機構，美國藥物管
    理局檢測認定。」等語，及被告所提供之壹週刊雜誌廣告上均註記有「本產品為
    純中藥製成」等語，理當知之甚詳，由此顯見被告於陳列上開三體牛鞭勃動力膠
    囊時，主觀上即已知悉其屬禁藥而非食品甚明，是被告此部分所辯，應屬事後卸
    責之詞，不足採信。本件事證明確，被告犯行，堪以認定。
二、按行為後法律有變更者，適用裁判時之法律。但裁判前之法律有利於行為人者，
    適用最有利於行為人之法律，刑法第二條第一項但書定有明文。經查本件被告為
    前開犯行後，藥事法第八十三條業於九十三年四月二十一日修正公布，於同年四
    月二十三日生效，修正前藥事法第八十三條第一項規定：明知為偽藥或禁藥，而
    販賣、供應、調劑、運送、寄藏、牙保、轉讓或意圖販賣而陳列者，處五年以下
    有期徒刑，得併新台幣十萬元以下罰金；修正後之藥事法八十三條第一項則規定
    ：明知為偽藥或禁藥，而販賣、供應、調劑、運送、寄藏、牙保、轉讓或意圖販
    賣而陳列者，處七年以下有期徒刑，得併新台幣五百萬元以下罰金；是以依前揭
    刑法第二條第一項但書之規定，經比較修正前後藥事法第八十三條第一項之規定
    ，被告前開行為，應適用最有利於被告之法律，即應依修正前之藥事法規定論處
    。是核被告所為，係犯修正前藥事法第八十三條第一項之意圖販賣而陳列禁藥罪
    。被告與前揭委託其代為銷售之成年女子間，有犯意之聯絡及行為之分擔，應為
    共同正犯。又原公訴意旨雖謂被告所為係犯同條之販賣禁藥罪，然業經公訴人當
    庭更正起訴之罪名，本院自得逕予審就。爰審酌被告前有妨害風化前科之素行，
    有臺灣高等法院被告全國前案紀錄表可參、智識程度、犯罪之目的、手段、未經
    核准擅自販賣禁藥，對於國民身體健康造成危害、及犯罪後否認承犯行之態度等
    一切情狀，量處如主文所示之刑，並諭知易科罰金之折算標準。扣案之三體牛鞭
    勃動力膠囊一盒（內含十五小瓶），係該不詳年籍之女子所有，供被告與之共同
    犯罪所用之物，應依刑法第三十八條第一項第二款規定沒收之。
據上論斷，應依刑事訴訟法第四百五十二條、第二百九十九條第一項前段，修正前藥
事法第八十三條第一項，刑法第十一條前段、第二條第一項但書、第二十八條、第四
十一條第一項前段、第三十八條第一項第二款，罰金罰緩提高標準條例第二條，判決
如主文。
本案經檢察官張智堯到庭執行職務。
中      華      民      國      九十三      年    十      月    二十九  日
                                臺灣臺北地方法院刑事第十三庭
                                    審判長法  官 朱瑞娟
                                          法  官 陳慧萍
                                          法  官 吳佳薇
右正本證明與原本無異。
如不服本判決，應於判決送達後十日內向本院提出上訴狀（應抄附繕本）。告訴人或
被害人如對於本判決不服者，應具備理由請求檢察官上訴，其上訴期間之計算係以檢
察官收受判決正本之日期為準。
中　　　華　　　民　　　國　　九十三　　年　　 十一 　　月　　　一　　　日
                                          書記官 潘文賢
附錄本案論罪科刑法條全文
修正前藥事法第八十三條
明知為偽藥或禁藥，而販賣、供應、調劑、運送、寄藏、牙保、轉讓或意圖販賣而陳
列者，處五年以下有期徒刑，得併科新台幣十萬元以下罰金。
犯前項之罪，因而致人於死者，處七年以上有期徒刑，致重傷者，處一年以上七年以
下有期徒刑。
因過失犯第一項之罪者，處一年以下有期徒刑、拘役或新台幣十萬元以下罰金。
第一項之未遂犯罰之。
